臺灣臺北地方法院民事判決　　　　　　 93年度簡上字第266號
上　訴　人　丁○○
　　　　　　　　　　　九
被上訴人　　乙○○○
　　　　　　　　　　　N.J. 07922 U.S.A.
　　　　　　甲○○
　　　　　　　　　　　5233 U.S.A
　　　　　　丙○○
　　　　　　　　　　　07946 U.S.A.
共同
訴訟代理人　趙建和律師
上列當事人間請求遷讓房屋等事件，上訴人對於民國93年2月18
日臺灣臺北地方法院臺北簡易庭92年度北簡字第26867號第一審
判決提起上訴，本院於民國94年4月20日言詞辯論終結，判決如
下：
    主  文
上訴駁回。
第二審訴訟費用由上訴人負擔。
    事實及理由
甲、程序方面：按當事人死亡者，訴訟程序在有繼承人、遺產管
    理人或其他依法令應續行訴訟之人承受其訴訟以前當然停止
    。民事訴訟法第168條定有明文；又民事訴訟法第175條第1
    項復規定：「第168條至第172條及前條所定之承受訴訟人，
    於得為承受時，應即為承受之聲明。」查本件郭士錚於民國
    92年12月21日死亡，其繼承人為乙○○○、甲○○、丙○○
    ，此有卷附郭士錚之死亡證明書中、英文本、郭士錚
    本在卷足參，本院簡易庭並於93年12月27日裁定由乙○○○
    、甲○○、丙○○續行訴訟，此有本院92年度北簡字第2686
    7號民事裁定在卷可按。而乙○○○、甲○○、丙○○於94
    年1月7日委任趙建和律師處理本件民事訴訟程序事務，經趙
    建和律師提出經我派駐洛杉磯台北經濟文化辦事務認證確認
    之授權書在卷足稽，從而，趙建和律師自得代理被上訴人為
    本件一切訴訟行為，合先敘明。
乙、實體方面：
一被上訴人主張：上訴人於民國91年10月1日與被上訴人之被繼
  承人郭士錚訂立房屋租賃契約書（下稱系爭租約），約定由上
  訴人向郭士錚承租其所有門牌號碼台北市○○路8號19樓19 室
  之房屋（下稱系爭房屋），每月租金為新台幣（下同）10,500
  元，租賃期間自91年10月1日起至92年10月1日止。詎上訴人自
  92年5月起即未依約向郭士錚給付租金，郭士錚念及雙方情誼
  ，未即依法終止系爭租約，上訴人卻於租期屆滿後，既不清償
  所積欠之租金，亦不自動遷讓返還系爭房屋，郭士錚乃於92年
  10月30日發函通知上訴人，依法終止兩造間之租賃契約關係，
  並表示不願將系爭房屋續租予上訴人，復請求上訴人於文到15
  日內遷出系爭房屋及清償所欠租金，惟上訴人仍置之不理。系
  爭租約既經郭士錚依法終止，上訴人仍占有使用系爭房屋，即
  屬無法律上原因而受有利益，並致被上訴人每月受有前揭相當
  租金10,500元之損害；又上訴人自92年5月1日起即未依約給付
  租金，迄至同年11月止，上訴人尚欠7期租金73,500元等情。
  爰聲明：(1)上訴人應將系爭房屋遷讓返還被上訴人；(2)上訴人
  應給付被上訴人73,500元，及自92年12月1日起至遷讓返還系
  爭房屋之日止，按月給付被上訴人10,500元之不當得利。原審
  為被上訴人勝訴之判決，並依職權為假執行之宣告。被上訴人
  於二審聲明上訴駁回。
二上訴人則以：上訴人向郭士錚承租系爭房屋，自74年迄今已有
  17年之久，每年互換租約，因郭士錚人長期不在台灣，均委由
  訴外人李秀梅代為簽訂租約及收取租金，兩造間並不熟稔。之
  前上訴人均按期繳納租金，直至90年11月起因上訴人失業，始
  於92 年5月起積欠租金。上訴人因經年失業無力繳納租金，但
  已將上開事由委請李秀梅轉知郭士錚，希望被上訴人暫緩若干
  月，俟上訴人找到工作，即可分期繳納積欠之租金等語，資為
  抗辯。並聲明原判決廢棄，駁回被上訴人在第一審之訴。
三查，被上訴人主張右揭事實，業據提出與所述相符之房屋租賃
  契約書、存證信函等件為證，而上訴人亦不爭執其自92年5月
  起即積欠租金迄今，然其現仍居住於系爭房屋等情（見本院94
  年3月10日準備程序筆錄），從而，郭士錚基此終止兩造間之
  租賃契約關係，即屬有據。
四按「承租人於租賃關係終止後，應返還租賃物」、「所有人對
  於無權占有或侵奪其所有物者，得請求返還之；對於妨害其所
  有權者，得請求除去之；有妨害其所有權之虞者，得請求防止
  之」、「無法律上之原因而受利益，致他人受損害者，應返還
  其利益；雖有法律上之原因，而其後已不存在者，亦同。」民
  法第455條、第767條及第179條分別定有明文。查本件上訴人
  自92年5月1日起即未依約給付租金，尚欠郭士錚7期租金
  73,500元，郭士錚為此已依法約止系爭租約，然上訴人現仍占
  有使用系爭房屋，已如前述，則揆諸前揭條文規定，上訴人即
  屬無權占有系爭房屋，並獲有相當於租金之利益。從而，被上
  訴人依上開規定，訴請上訴人將系爭房屋遷讓返還被上訴人；
  並請求上訴人給付租金73,500元及自系爭租約終止之翌日（即
  92 年12月1日）起至遷讓返還系爭房屋之日起，按月給付被上
  訴人相當於租金10,500元之不當得利，即為有理由，應予准許
  。原審判命上訴人如數給付，並依職權宣告假執行，於法並無
  不合。上訴意旨指摘原判決不當，求予廢棄改判，為無理由，
  應予駁回其上訴。
五又本件事證已臻明確，兩造其餘攻擊防禦方法及未經援用之證
  據，經本院斟酌後，認為均不足以影響本判決之結果，爰不一
  一論述，併此敘明。
據上論結，本件上訴為無理由，依民事訴訟法第436條之1第3項
、第449條第1項、第78條，判決如主文。
中　　華　　民　　國　　94　　年　　5 　　月　　4 　　日
              民事第五庭審判長法　    官　吳青蓉
                              法      官  林秀圓
           　　　　　　　　　 法　    官　賴劍毅
以上正本係照原本作成
本件判決不得上訴
中　　華　　民　　國　　94　　年　　5 　　月　　6 　　日
               　             法院書記官　吳芳玉
